臺灣高等法院刑事判決　　　　　　　　　　　　　九十一年度上訴字第一二八六號
　　上　訴　人
　　即　被　告　乙○○
　　選任辯護人　黃秋雄
　　　　　　　　陳雨凡
右上訴人因妨害性自主案件，不服臺灣台北地方法院八十九年度訴字第一四四二號，
中華民國九十一年三月二十日第一審判決（起訴案號：臺灣台北地方法院檢察署八十
九年度少連偵字第五九號）提起上訴，本院判決如左：
    主  文
上訴駁回。
    事  實
一、乙○○與綽號「小六」之許舜書（同案被告，因逃亡經原審通緝中）、綽號「阿
    德」之未成年男子甲００（民國七十三年七月二十七日出生，另經台灣台北地方
    法院少年法庭判處有期徒刑四年六月確定），於民國八十九年五月十五日凌晨一
    時許，在台北縣新店市○○路三十五巷四十號乙○○之住處，經由乙○○提議，
    三人基於共同強制性交之概括犯意聯絡，共謀犯罪計劃，先由甲００使用乙○○
    住處電話，以心情不好為由邀約前女友甲１（七十一年九月出生，年籍詳卷）至
    新店市○○路、寶橋路口之麥當勞前見面，甲１應允後，乃由乙○○開車搭載許
    舜書、甲００前往該處接甲１上車後，四人趨車一起至新店市碧潭橋附近燃放鞭
    炮玩耍，因遭警勸導離開，乃決定返回乙○○住處，途中由許舜書及甲００下車
    購買柳橙汁、伏特加酒、餅乾、泡麵等物品。在乙○○住處，四人共同玩撲克牌
    ，由許舜書調製飲料，四人約定最輸者要喝下摻有伏特加酒之柳橙汁，乙○○、
    甲００並串謀讓甲１輸牌，迨甲１喝下數杯調製柳橙汁後，感覺頭昏不舒服，由
    甲００扶至廁所嘔吐，乙○○、許舜書復趁機將乙○○之母所用之不明白色粉末
    藥劑摻入甲１之飲料中，甲００見狀亦未表反對，殆甲１與甲００返回客廳後，
    乙○○即提議眾人將飲料喝光，甲１喝入後因藥性發作，由甲００攙扶進入房間
    後即陷入昏迷，三人遂共同違反甲１之意願，趁其意識不清無法抵抗，同時由許
    舜書以陰莖插入甲１陰道方式強制性交既遂，甲００、乙○○則在旁對甲１親吻
    、撫摸胸部，乙○○並自行自慰，繼而由甲００以前述方式對甲１強制性交既遂
    ，許舜書及乙○○則至客廳稍事休息，嗣甲００得逞後，許舜書基於前揭概括犯
    意，再次進入房間，連續對意識不清無法抵抗之甲１以同法強制性交既遂，並裸
    身同眠。嗣於當日清晨七時許，甲１清醒後發現許舜書與其裸身同眠，乃驚聲大
    叫，乙○○及甲００即於共同房外謀議由甲００一人承認對甲１強制性交，並偽
    稱許舜書係欲洗澡故裸身云云，乙○○及甲００隨即進入房間安撫甲１，由乙○
    ○佯裝教訓甲００及許舜書，嗣於八時許始由乙○○載送甲１回家。
二、案經被害人甲１訴由台北縣警察局新店分局移送台灣台北地方法院檢察署檢察官
    偵查起訴。
    理  由
一、訊據上訴人即被告乙○○矢口否認有共同強制性交犯行，辯稱：當日係甲００自
    己主動邀約甲１前來，渠等自碧潭橋再返家後，伊雖與其他三人玩牌三、四次，
    但嗣因與女友張蓓雯有約，乃自行於當日凌晨一時許即前往赴約，伊與張蓓雯至
    烏來露天溫泉區洗溫泉，直到凌晨六時許始送張蓓雯返家，返家後見其他三人均
    已在客廳爭吵，事發當時伊不在場，伊與甲００曾有怨隙，甲００前後供述不一
    之證詞，並不足採信云云。
二、惟查：
(一)被告乙○○係與甲００、許舜書同謀共同對甲１強制性交，並共同實施強制性交
    行為之事實，業據證人甲００於警訊中及原審審理中供證甚明。查甲００供稱：
    當時邀約甲１之目的即欲將甲１灌醉，並加以性侵害，許舜書及被告乙○○當場
    均表示同意。自碧潭橋返回乙○○住處玩牌時，與乙○○串謀儘量使甲１輸牌，
    讓甲１能有機會喝下摻有酒精之飲料，乙○○並利用甲１至廁所其間，摻入不明
    白色粉末於甲１之飲料中，甲１喝下摻有藥劑之飲料後，即昏迷不醒人事，渠等
    利用甲１陷於昏迷狀態加以性侵害既遂，許舜書並性侵害兩次既遂等語明確（見
    八十九年度少連偵字第五九號卷第十二頁及原審九十一年一月二十五日訊問筆錄
    ），核與證人甲１於警訊中及原審訊問時指訴在卷。甲１指稱：當時玩牌輸了，
    喝下四、五杯柳橙汁後，即感頭昏不舒服，由甲００扶至廁所嘔吐。後來至房間
    休息後即不醒人事，醒來時發現自己與許舜書兩人均赤裸，並感下腹不舒服及乳
    頭疼痛等語相符，並在本院結證相同之被害情形，均有筆錄在卷可稽（見八十九
    年度少連偵字第五九號卷第十七頁背面及原審八十九年十二月六日訊問筆錄及本
    院九十一年六月二十日訊問筆錄）。三人共同以藥劑違反甲１意願而為強制性交
    事實，並經原審以八十九年度少訴字第一四號判決認定明確，並判處少年甲００
    有期徒刑四年六月確定，經原審調閱該案卷證查證明確，有該判決在卷可參，並
    經證人甲００證述屬實。雖證人甲００前後供述強制性交之細節或略有出入之處
    ，惟其對於三人共同分擔實施強制性交之犯行則均屬一致，核與被害人甲１之證
    詞亦為相符，其證詞非不足取。
(二)雖被告辯稱伊不在場，當日凌晨一時許係約其女友張蓓雯去烏來洗溫泉云云。惟
    查被告乙○○與許舜書、甲００與甲１相約見面之時間，係於八十九年五月十五
    日凌晨一時許之事實，業據證人甲００於警訊中供稱：五月十五日凌晨一時許，
    在乙○○住處以家中電話藉心情不好為由，邀約被害人甲１至北新路與寶橋路口
    之麥當勞前碰面等語（見八十九年度少連偵字第五九號卷第十一頁背面）。被害
    人甲１在警訊中亦證稱：於五月十五日凌晨一時許接獲甲００來電邀約，以心情
    不好為由，約至北新路與寶橋路口之麥當勞見面等詞相符（見八十九年度少連偵
    字第五九號卷第十七頁背面），則乙○○三人基於共同犯意聯絡而邀約被害人甲
    １之時間，應係八十九年五月十五日凌晨一時許無誤。又被告自承當日接到甲１
    後，數人趨車前去碧潭放鞭炮玩，因遭警取締而再開車返回被告住處之事實無誤
    。而依甲１之供述，被告與甲１及許舜書、甲００等人，在碧潭下車後到上車時
    有半小時 (見本院卷第三三頁) ，再加上往返碧潭及途中下車買食品之時間，則
    被告等一干人返抵被告住處應為凌晨二時前後。被告辯稱伊接甲１前去碧潭，後
    來回家後打了幾回牌後，凌晨一時與女友張蓓雯去烏來洗溫泉云云，顯難遽信。
(三)雖被告在原審舉證人即其女友張蓓雯證明其不在場。惟查共犯甲００指稱當時被
    告之女友應係謝佩如，被告亦在本院訊問時自承與女友謝佩如自當時交往到現在
    （見本院卷第三一頁），則其舉張蓓雯是其女友，而深夜一同前往烏來洗溫泉云
    云，是否屬實，亦有疑問。證人張蓓雯雖在原審到庭證稱：被告乙○○係於五月
    十五日凌晨一點多至伊住處，兩人並相約前往烏來洗溫泉，伊配合休假云云，惟
    經原審予以隔離訊問時張蓓雯證稱：十五日凌晨與乙○○至烏來洗溫泉，當天係
    星期日等語，嗣後改稱係星期一，至烏來洗溫泉時，係穿著內衣褲，且有攜帶手
    電筒照明等語（見原審卷第九六頁）；而被告乙○○則供稱：當日有月亮照明，
    不需攜帶手電筒，當時張蓓雯係身著自己衣物洗溫泉，並不可能著內衣褲云云（
    見原審卷第一００至一０一頁），則張蓓雯之證詞與被告乙○○之供詞顯然相悖
    ，如當日兩人確實相約至烏來洗溫泉，何以有無攜帶照明設備、身著衣物等細節
    均不相同，按常理言，雖人之記憶或有差誤，然共同經歷之事實，應不至所有細
    節均相違背。又八十九年五月十五日當日係星期日，此有當年月曆在卷可稽，則
    證人張蓓雯顯然不確定當日為何日，伊所謂五月十五日之凌晨，亦可能記憶成十
    五日跨十六日之凌晨，是證人張蓓雯之供詞顯有瑕疵，況查證人張蓓雯供稱：伊
    休假而與被告同赴烏來，惟再供稱：伊休「星期天」（見原審卷第九三頁），嗣
    為附合被告之供詞又改稱伊休「星期一」云云（見原審卷第九九頁），均有迴護
    被告之痕跡，是其證言亦難採信。又被告雖又舉證人陳佳碧雖到庭證稱：係於五
    月十五日凌晨快兩點時，在永和之大世界豆漿店遇到被告乙○○及張蓓雯，因當
    日為與男友認識紀念日，故記得當日係星期日云云（見原審卷第九七頁），然經
    隔離訊問被告乙○○則供稱係在新店中正路之大世界永和豆漿店遇到證人陳佳碧
    等語（見原審卷第一００頁）。依其二人相遇之地點各執一詞，尚難認係記憶不
    清所致，則證人陳佳碧與被告乙○○不一致之證詞，亦無法信為真實，不足採信
    。雖被告上訴指陳佳碧所稱之永和之大世界豆漿店係指在新店之永和豆漿店云云
    ，並聲請再傳喚證人，惟遑論陳佳碧係被告友人，證詞再經訊問，已非無頗之
    虞；且被告係辯稱與張蓓雯去烏來洗溫泉而為不在場證明，被告與張蓓雯所供情
    節，既有不符，難以採信，自難以陳佳碧之前開證詞，而為有利被告之認定。是
    本院認無傳訊之必要。被告乙○○於凌晨一時許係與甲００、許舜書及甲１同在
    之事實甚明，渠等四人會合前往碧潭橋燃放鞭炮，經警驅離，途中至便利商店購
    物再折返乙○○家中，亦有相當時距，則被告乙○○辯稱其因與女友張蓓雯有約
    而於凌晨一時許即離開住處云云，顯係事後卸責之詞，並不可採。
(四)被害人甲１於八十九年五月十五日清晨七時許驚醒時，被告乙○○與甲００、許
    舜書均同在其住處之事實，業據證人甲００於警訊中及原審審理中均證稱：被害
    人甲１於清晨七時許驚醒大叫，見被告乙○○自其母親房中出來，伊二人自門縫
    見許舜書及甲１二人全身赤裸，甲１已醒來，二人即於房外共同謀議演戲假裝打
    許舜書，由伊安撫甲１並幫她穿衣，其與被告乙○○迅即進入房間，安撫被害人
    甲１，乙○○便佯裝為甲１討公道而毆打許舜書，嗣由被告乙○○與甲１單獨於
    房內談話後，被告乙○○即出房外要伊承認僅有伊一人對甲１性侵害，而許舜書
    係剛洗完澡誤闖入房間，由被告乙○○在甲１面前佯裝為甲１主持公道而毆打伊
    及許舜書等語明確（見八十九年度少連偵字第五九號卷第十三頁、原審九十一年
    一月二十五日訊問筆錄），被害人甲１於警訊中及原審審理中亦證稱：直至七時
    許醒來發現許舜書全身赤裸與伊同眠，伊驚聲大叫，被告乙○○及甲００即衝入
    房間，乙○○並稱會為伊討回公道，有毆打許舜書及甲００等情相符（見八十九
    年度少連偵字第五九號卷第十七頁反面及原審八十九年十二月六日訊問筆錄），
    故被害人甲１醒來當時，應係全身赤裸，且被告乙○○在現場旋即進入房間安撫
    甲１之事實甚明，被告乙○○偵訊中所辯：其送完女友回家，返家時即見到甲０
    ０與甲１吵架，當時其他三人均已在客廳，返家時及送甲１回家時，甲１均不曾
    告知發生何事云云（見八十九年度少連偵字第五九號卷第三六頁）及於原審訊問
    時所辯：早上回家時即見三人在爭吵，其並未進入房間，甲１出來至客廳時有穿
    著衣物，係甲１說醒來時見到自己全身赤裸云云（見原審八十九年十二月二十二
    日訊問筆錄），在本院訊問時又改稱伊凌晨一時去烏來至六時回家，之間均未進
    門，一進門即見三人在客廳云云（見本院卷第六六頁），不僅前後陳述顯有矛盾
    不實，且與被害人甲１及證人甲００之證詞差異過大。且經甲１在本院訊問時再
    度供明，當天清晨伊清醒在房內大叫時，係被告進伊房間，被告並自稱伊會處理
    ，被告不是從外面到客廳來安撫伊等情甚明（見本院卷第三五、三六頁）。綜上
    所述，乙○○之辯詞係事後推諉卸責之詞，並不可採，其於被害人甲１清晨七時
    許驚醒時係同在住處之事實，甚為明確。
(五)被告乙○○施用藥劑使被害人甲１陷於無法抗拒之狀態之事實，業據證人甲００
    於警訊中及原審審理中均證稱：因甲１酒醉想嘔吐由其扶甲１至廁所，即看到許
    舜書及乙○○拿出不明白色粉末加入甲１之飲料中，甲１至廁所嘔吐時神智尚屬
    清醒，回到客廳後，乙○○即提議大家將飲料喝光，甲１喝下摻有藥劑之飲料後
    ，即陷於昏迷狀態。事後，問被告乙○○是否有下藥之事，被告乙○○稱係他母
    親治療失眠之藥物等語明確（見八十九年度少連偵字第五九號卷第十二頁及第十
    三頁背面、八十九年度少調字第四六九號卷第三七頁、八十九年少訴字第一四號
    卷第二十頁、原審九十一年一月二十五日訊問筆錄）。雖被害人甲１於原審審理
    中證稱：自廁所回來後未再喝任何飲料，乙○○並未提議大家將飲料喝光等語（
    見原審八十九年十二月六日訊問筆錄），然被告確有邀被害人喝飲料及被害人自
    廁所回來有喝飲料之事實，已據被害人甲１在本院訊問時，結證明白無訛（見本
    院卷第三四頁），且與甲００歷次陳述相符，甲１在本院之供詞，自較可採，非
    不足採。且依甲１證述其僅飲用數杯摻有伏特加之果汁，依常理而言，一般酒醉
    之人縱不勝酒力而酒醉，依其飲用之酒精含量，於遭他人脫其衣物並進而連續遭
    性侵害，縱無法為有意識之反應，實無全然無反應且無記憶之理，而證人甲００
    當時神智清楚，且歷次供述之細節均屬一致，且證人甲００並證述事後曾詢問被
    告乙○○所摻入之白色粉末為何，經被告乙○○告以係其母治療失眠之藥物（見
    前揭筆錄），而被告之母確有重鬱症併精神病之事實，並有被告提出之診斷書影
    本為證 (見本院卷第五五頁) ，益證甲００之供述，係有所憑堪予採信。則甲１
    之指訴及證人甲００證述被告乙○○、許舜書與其同謀以藥劑而為強制性交之情
    節，應堪認定。被告乙○○與許舜書、甲００三人基於故意以藥劑使甲１無法抗
    拒任渠等性侵害共同概括犯意聯絡，同案被告許舜書並強制性交二次，雖被告乙
    ○○並未實施性交之行為，惟渠等三人係基於共同犯意聯絡，其並分擔實施構成
    要件行為，則被告乙○○與甲００、許舜書三人均應論以二人以上共同連續以藥
    劑強制性交犯行。
(六)綜上所述，被告所辯各節均不足採。本件事證明確，被告犯行洵堪認定。
三、核被告乙○○所為係犯刑法第二百二十二條第一項第一款、第四款之加重強制性
    交罪。被告所犯刑法第二百二十二條第一項第四款以藥劑犯強制性交罪部分犯罪
    事實雖未據公訴人起訴，然該部分事實與公訴人起訴之犯罪事實同屬強制性交罪
    之加重條件，為實質上一罪，應為起訴效力所及，為本院應審理之範圍。被告與
    甲００、許舜書就本件犯罪有犯意之聯絡及行為之分擔，均為共同正犯。渠等由
    同案被告許舜書先後二次實施加重強制性交犯行，時間緊密，犯罪構成要件相同
    ，顯係基於概括犯意為之，為連續犯，依刑法第五十六條規定，以一罪論，並加
    重其刑，其法定刑無期徒刑部分依法不得加重，僅就有期徒刑部分加重。又甲０
    ０係七十三年七月二十七日出生，有其年籍資料在卷可稽，行為時雖未滿十八歲
    ，惟被告乙○○於行為時亦未滿二十歲，尚未成年，核與少年事件處理法第八十
    五條加重處罰規定不符，附此敘明。
四、原審因以被告罪證明確，適用刑法第二十八條、第五十六條、第二百二十二條第
    一項第一款、第四款規定，併審酌被告乙○○明知被害人甲１與甲００原係男女
    朋友，與被害人甲１亦曾謀面數次，即與許舜書三人竟共同以藥劑使甲１陷於昏
    迷而為性侵害，並串謀對甲１謊稱僅有甲００為性侵害，事後均未反省亦無悔悟
    ，惟其年紀尚輕且無前科及犯罪動機、犯罪時所受刺激、智識程度，犯罪後所生
    之損害等一切情狀，量處有期徒刑九年。並說明被告供犯罪所用之藥劑非屬被告
    所有，故不另為沒收之諭知。復依被告經送台北市立療養院鑑定結果，認為目前
    並無證據顯示被告係因性行為異常或受其他精神疾病影響而為本件犯罪行為，故
    無接受精神科治療之必要，有該院九十年二月十四日北市療成字第九０六０一二
    八０００號函所附之性侵害案件被告治療必要鑑定報告書乙份在卷可稽，本院因
    認被告無施以治療之必要，故不令入相當處所施以治療，附此敘明。經核原判決
    認事用法，均無不合，量刑亦稱妥適。被告上訴仍執陳詞空言否認犯罪，惟其所
    辯各節均不足採信，已如前述，其上訴自無理由，應予駁回。
據上論斷，應依刑事訴訟法第三百六十八條，判決如主文。
本案經檢察官鄭龍照到庭執行職務。
中      華      民      國      九十一      年      七    月    十二    日
                              台灣高等法院刑事第十庭
                                  審判長法  官  溫  耀  源
                                        法  官  黃  金  富
                                        法  官  何  菁  莪
右正本證明與原本無異。
如不服本判決應於收受送達後十日內向本院提出上訴書狀，其未敘述上訴之理由者並
得於提起上訴後十日內向本院補提理由書（均須按他造當事人之人數附繕本）。
                                        書記官  吳  瑞  英
中      華      民      國      九十一      年      七    月    十二    日
附錄：本案論罪科刑法條全文
刑法第二百二十二條
犯前條之罪而有左列情形之一者，處無期徒刑或七年以上有期徒刑：
一、二人以上共同犯之者。
二、對十四歲以下之男女犯之者。
三、對心神喪失、精神耗弱或身心障礙之人犯之者。
四、以藥劑犯之者。
五、對被害人施以凌虐者。
六、利用駕駛供公眾或不特定人運輸之交通工具之機會犯之者              。
七、侵入住宅或有人居住之建築物、船艦或隱匿其內犯之者。
八、攜帶兇器犯之者。
前項之未遂犯罰之。
